【裁判字號】    97,上訴,506
【裁判日期】    970403
【裁判案由】    偽造有價證券等
【裁判全文】
臺灣高等法院刑事判決                 97年度上訴字第506號
上  訴  人
即  被  告  乙○○
選任辯護人  陳炎琪  律師
選任辯護人  黃英豪  律師
上列上訴人因偽造有價證券等案件，不服臺灣宜蘭地方法院96年
度訴字第545 號，中華民國96年12月31日第一審判決（起訴案號
：臺灣宜蘭地方法院檢察署96年度偵字第3962號），提起上訴，
本院判決如下：
    主  文
上訴駁回。
    事  實
一、乙○○因合資購買土地，向甲○○收取新臺幣（下同）86萬
    元投資款項，嗣後甲○○無意投資，便向乙○○索討先前所
    交付之86萬元，然乙○○一時無法償還，雙方即於民國96年
    3月10日下午3、4 時許，在宜蘭縣警察局宜蘭分局進士派出
    所商議解決之道，並談妥暫由乙○○簽發本票與借據供作擔
    保。惟因乙○○慮及恐遭不利，且甲○○並未知悉其真實姓
    名，竟基於行使偽造私文書之犯意，以胞妹「林佳敏」名義
    ，簽立積欠甲○○86萬元借據1 紙，並在立據人欄偽造「林
    佳敏」之簽名、指印各2 枚，偽造表示林佳敏積欠甲○○86
    萬元之意思之私文書。另基於偽造有價證券之犯意，以「林
    佳敏」之名義，偽造發票日96年3 月10日、金額86萬元、票
    號556226 號之工商本票1紙。乙○○偽造上開借據、工商本
    票後，旋即持交甲○○而行使之，足生損害於林佳敏、甲○
    ○。乙○○於未遭有偵查犯罪權限之機關或公務員發覺前，
    即在96年5 月30日主動向有偵查犯罪權限之臺灣宜蘭地方法
    院檢察署檢察官供承上開偽造有價證券之犯行。
二、案經乙○○自首暨甲○○告訴臺灣宜蘭地方法院檢察偵查起
    訴。
    理  由
一、上開事實，業據被告乙○○於原審、本院坦承不諱，核與告
    訴人甲○○證述情節大致相符，並有上開偽造之借據、工商
    本票影本及本院96年度宜簡字第97號民事判決附卷可稽，是
    被告之自白應與事實相符，其犯行堪以認定。
二、核被告所為，係犯刑法第216條、第210條行使偽造私文書罪
    及同法第201條第1項偽造有價證券罪。其偽造被害人林佳敏
    之簽名、指印於借據上之行為，係屬偽造私文書部分行為，
    其偽造之低度行為，復為其後行使之高度行為所吸收，均不
    另論罪。又其偽造林佳敏簽名、指印於工商本票之行為，係
    屬偽造有價證券之部分行為，其偽造後持以行使之低度行為
    ，復為偽造之高度行為所吸收，亦不另論罪。再其所犯上開
    二罪，犯意各別，行為互殊，應予分論併罰，公訴人認係想
    像競合犯，容有誤會。又被告於上開偽造有價證券、行使偽
    造私文書之犯行均尚未被發覺前，即就偽造有價證券之犯行
    向臺灣宜蘭地方法院檢察署檢察官自首，有刑事自首陳報狀
    1 份存卷可參，且依法接受裁判，爰均依刑法第62條前段規
    定減輕其刑。原審適用刑法第201條第1項、第216條、第210
    條、第205條、第219條、第62條前段、第51條第5 款，刑法
    施行法第1條之1第1項、第2項前段，中華民國96年度罪犯減
    刑條例第2條第1項第3款、第6條、第7條、第10條第1項，並
    審酌被告因無法償還告訴人，竟以其妹之名義，偽造借據及
    本票之動機，且事後尚未能與告訴人達成和解，及犯罪後坦
    承犯行之態度等一切情狀，量處乙○○意圖供行使之用，而
    偽造有價證券，處有期徒刑參年，減為有期徒刑壹年陸月，
    又行使偽造私文書，足以生損害於他人，處有期徒刑壹年，
    減為有期徒刑陸月，應執行有期徒刑壹年拾月。（又因被告
    自首，且所犯二罪之犯罪時間在96年4 月24日以前，符合中
    華民國96年罪犯減刑條例第6 條所定減刑條件，爰均依法諭
    知減得之刑，並定其應執行之刑。）
三、原審並認被告偽造票號556226 號之工商本票1紙，應依刑法
    第205條規定宣告沒收。另偽造之借據1紙，業經被告持交告
    訴人供作債務擔保之用，已屬告訴人所有，惟被告於該借據
    上所偽造「林佳敏」之簽名、指印各2枚，應依刑法第219條
    宣告沒收。
四、經核原審認事用法均無不合，審酌刑法第57條各款情形後之
    量刑亦稱妥適，被告上訴求為依刑法第59條減輕或宣告緩刑
    ，惟查依其犯罪之情節，並無顯可憫恕之處且未與告訴人和
    解，亦不宜諭知緩刑，是其上訴核無理由，應予以駁回。
據上論斷，應依刑事訴訟法第368條，判決如主文。
本案經檢察官劉斐玲到庭執行職務。
中    華    民    國    97    年    4     月    3     日
            刑事第十一庭  審判長法  官  張連財
                                法  官  林明俊
                                法  官  楊照男
以上正本證明與原本無異。
如不服本判決，應於收受送達後十日內向本院提出上訴書狀，其
未敘述上訴之理由者並得於提起上訴後十日內向本院補提理由書
（均須按他造當事人之人數附繕本）。
                                書記官  陳秋雄
中    華    民    國    97    年    4     月    3     日
附錄：本案論罪科刑法條全文
中華民國刑法第201條
意圖供行使之用，而偽造、變造公債票、公司股票或其他有價證
券者，處3年以上10年以下有期徒刑，得併科3千元以下罰金。
行使偽造、變造之公債票、公司股票或其他有價證券，或意圖供
行使之用，而收集或交付於人者，處1年以上7年以下有期徒刑，
得併科3千元以下罰金。
中華民國刑法第210條
偽造、變造私文書，足以生損害於公眾或他人者，處5年以下有
期徒刑。
中華民國刑法第216條
行使第210條至第215條之文書者，依偽造、變造文書或登載不實
事項或使登載不實事項之規定處斷。


司法院資訊處製作；財團法人民間司法改革基金會備份。
